最高法院刑事判決　　　　　　九十四年度台上字第一０四六號
　　上　訴　人　甲○○
　　　　　　　　　　　　在押.
上列上訴人因重傷害案件，不服台灣高等法院台中分院中華民國
九十三年十一月二十四日第二審判決（九十三年度上訴字第一五
三二號，起訴案號：台灣台中地方法院檢察署九十三年度偵字第
九一八七、一０八六四號），提起上訴，本院判決如下：
    主　文
上訴駁回。
　　理　由
按刑事訴訟法第三百七十七條規定，上訴於第三審法院，非以判
決違背法令為理由，不得為之。是提起第三審上訴，應以原判決
違背法令為理由，係屬法定要件。如果上訴理由書狀並未依據卷
內訴訟資料，具體指摘原判決不適用何種法則或如何適用不當，
或所指摘原判決違法情事，顯與法律規定得為第三審上訴理由之
違法情形，不相適合時，均應認其上訴為違背法律上之程式，予
以駁回。本件原判決認定上訴人甲○○於民國九十三年五月十一
日下午三時許，前往台中縣清水鎮○○路三六六之一號其前妻蘇
秀琴（雙方於同年三月三十一日離婚）之工作地點，要求蘇秀琴
必須準備牲禮祭拜周家祖先，及同意其載其等之子周致偉下班，
遭蘇秀琴拒絕。上訴人因之心生不滿，而萌生使蘇秀琴受重傷之
犯意。明知硫酸為具有強烈腐蝕性之化學液體，以之潑灑人體將
造成嚴重之燒灼傷害，而前往台中縣沙鹿鎮「國鈦化工行」購買
硫酸二瓶後，合裝於一空保特瓶內，並將保特瓶口切開以利傾倒
。旋於同日下午五時十分許，返回蘇秀琴前開工作地點，以該保
特瓶盛裝之硫酸，朝蘇秀琴頭部及身體澆灌。致蘇秀琴受有顏面
、頭頸、軀幹與四肢約佔體表面積百分之三十之三度灼傷、雙眼
角膜及結膜受損合併視力受損、右耳殼完全壞死、左耳殼部分壞
死。經送醫急救，及多次之清創及補皮重建手術，仍造成顏面部
攣縮、眼部功能受損、右耳殼呈缺損狀態，合併臉部疤痕，造成
顏面醜形，無法恢復原來面貌之重大不治傷害。上訴人於有偵查
職權之機關或人員發覺其犯罪前，即向至現場處理之警員柯鵬飛
自首而受裁判等情。因而撤銷第一審判決，改判仍論處上訴人使
人受重傷罪刑。已敘明上開事實，業據上訴人坦承不諱，核與告
訴人蘇秀琴指訴之被害情節相符，並經目擊證人許金媚、林明芬
、蔡王碧霞及承辦警員柯鵬飛證述甚明，且有上訴人犯罪所用之
保特瓶一個扣案可佐。而蘇秀琴因此受有前開重大不治之傷害，
亦有童綜合醫院、行政院國軍退除役官兵輔導委員會台中榮民總
醫院所出具診斷證明書，及所檢送病歷資料附卷可稽。因認事證
明確，為其所憑之證據及認定之理由。核其所為論斷，與卷內資
料相符，從形式上觀察，並無認定事實不依證據或有何採證違背
經驗法則、論理法則等違法情形存在。上訴人就重傷害部分之上
訴意旨略以：其於案發當日，因飲酒過量後，處於精神耗弱狀態
下，而為前開犯行。事後，即向警方自首犯罪。乃原審未依刑法
第十九條之規定，減輕其刑，且量刑過重，要有未合等情。惟量
刑輕重係屬事實審法院得依職權自由裁量之事項，原審因認上訴
人合乎自首之要件，已依刑法第六十二條前段之規定，減輕其刑
；並斟酌刑法第五十七條各款所列情形，且未逾法定刑度，即不
得遽指為違法。又原審因認上訴人於蘇秀琴拒絕其前揭要求後，
即前往購買硫酸裝於保特瓶內，並將保特瓶口切開以利傾倒，旋
返回蘇秀琴工作處，以該硫酸朝蘇秀琴頭部及身體澆灌，其行為
時心思縝密，並非於精神耗弱狀態下所為，而未依刑法第十九條
之規定減輕其刑，此為事實審法院採證認事之職權行使，難謂有
違法情事。上訴人就重傷害部分之上訴意旨乃徒就原判決明確論
斷之事項，或原審採證認事及量刑之職權行使任意指摘，自與法
律規定得為第三審上訴理由之違法情形，不相適合。其此部分上
訴違背法律上之程式，應予駁回。至上訴人想像競合所犯之違反
依家庭暴力防治法所為禁止實施家庭暴力行為之裁定罪部分，原
審係依家庭暴力防治法第五十條第一款論處，核屬刑事訴訟法第
三百七十六條第一款之案件。茲想像競合之重傷害部分上訴既不
合法，自無從就該想像競合之輕罪併為實體上審理，依刑事訴訟
法第三百七十六條規定，此部分既經第二審判決，自不得上訴於
第三審法院。上訴人復對之提起上訴，顯非適法，應併予駁回。
據上論結，應依刑事訴訟法第三百九十五條前段，判決如主文。
中　　華　　民　　國　九十四　年　　三　　月　　十　　日
                      最高法院刑事第五庭
                          審判長法官  吳　雄　銘
                                法官  池　啟　明
                                法官  郭　毓　洲
                                法官  吳　三　龍
                                法官  蘇　振　堂
      本件正本證明與原本無異
                                      書  記  官
中　　華　　民　　國　九十四　年　　三　　月　 十五 　日
                                                      Ｌ
